【裁判字號】    99,台上,855
【裁判日期】    990210
【裁判案由】    違反毒品危害防制條例
【裁判全文】
最高法院刑事判決              九十九年度台上字第八五五號
上  訴  人  甲○○
上列上訴人因違反毒品危害防制條例案件，不服台灣高等法院台
中分院中華民國九十八年十二月二十四日第二審更審判決（九十
八年度上更(二)字第二０二號，起訴案號：台灣南投地方法院檢察
署九十六年度偵字第五二０四號、第五二五二號），提起上訴，
本院判決如下：
    主  文
原判決撤銷，發回台灣高等法院台中分院。
    理  由
本件原判決認定上訴人甲○○有原判決事實欄所載犯行，因而撤
銷第一審此部分之科刑判決，改判依刑法第五十五條想像競合犯
規定，從一重論處上訴人販賣第一級毒品罪刑（共二罪），固非
無見。
惟查：(一)、科刑之判決書，須將法院依職權認定之犯罪事實，詳
記於事實欄，然後於理由內逐一說明其憑以認定之證據，使事實
與理由兩相一致，始稱適法；倘若理由說明與事實記載或卷內證
據資料不相符合，即屬判決理由矛盾，其判決當然為違背法令。
原判決事實認定上訴人有於民國九十六年七月十日下午六時許，
在台中市○區○○路二段四二０號大樓內某房間，各以新台幣（
下同）一萬五千元、二萬五千元，同時販賣海洛因、甲基安非他
命予白虞瑤、陳惠儒等情（見原判決附表編號二所示）。並於理
由欄說明陳惠儒使用之0000000000號行動電話之監聽
譯文，於九十六年七月十日十五時二十六分四十六秒許，有與某
男所使用之0000000000號行動電話通聯等由，以佐證
陳惠儒於第一審及原審審理時證稱：警詢時伊忘記是哪一天向上
訴人購買毒品，警察有提示通訊監察譯文給伊看，因那天伊被起
訴案件之證人打電話向伊拿海洛因，伊有跟下游買毒者約好，下
游在路邊等，伊才去跟甲○○買毒品，警察有錄到伊與下游的電
話，伊看到譯文才確認是九十六年七月十日去向上訴人購買毒品
等語（見第一審卷第一三八、一三九頁，見原審卷第一七六頁）
，為應堪採信之證據之一（見原判決書第十三頁第十行至倒數第
三行）。然陳惠儒使用之0000000000號行動電話，於
九十六年七月十日十五時二十六分四十六秒許，與某男所使用之
0000000000號行動電話之通聯譯文，其對話內容為：
「Ａ（即陳惠儒）：你要從名間國小過來，那裡不是有一條要轉
去松柏坑那裡！Ｂ（某男）：大條的嘛！不是巷子！Ａ：等紅綠
燈，有嗎？Ｂ：是對對對。Ａ：那裡有一條水浚（圳）啊！有一
條不是要轉去萬丹的小路。Ｂ：是對對對。Ａ：你轉過來松柏坑
轉上面上來。Ｂ：是。Ａ：在上來一點這裡不是有三叉路？Ｂ：
是！那裡可以看到你的車子嗎？Ａ：無！無！你到三叉路時！你
現在在哪裡？Ｂ：我現在快要轉上去啊！Ａ：你要轉上去到三叉
路那裡停，我會出去跟你招手。Ｂ：喔好！」等語（見偵字第三
五三七號影印卷第一頁），觀其二人上開通話內容，陳惠儒於該
通聯後不久，應旋即與某男見面，並販賣毒品予某男，然原判決
附表編號二認定上訴人販賣毒品予白虞瑤、陳惠儒之時間，卻係
遲至同日（十日）下午六時許。原判決引用陳惠儒上開於第一審
及原審審理時之證詞，以佐證上訴人有於九十六年七月十日下午
六時許，販賣毒品予陳惠儒及白虞瑤等情，其理由說明及事實認
定與卷內證據資料不盡相符，顯有判決理由矛盾之違法。(二)、犯
販賣第一級、第二級毒品罪，供出毒品來源，因而破獲者，得減
輕其刑，為毒品危害防制條例第十七條所明定。然為發見真實，
防範另案販毒者作利己損人之不實陳述，用邀減刑寬典，或因不
具切身利害關係，所為陳述可能有欠嚴謹或任意誇大其詞，另案
販毒者有關毒品來源之供述，應有相當補強證據足以擔保其陳述
之真實性，始得作為判斷之依據。故事實審法院對另案販毒者有
關毒品來源之陳述，不僅其指述之內容須無瑕疵，且應再調查其
他補強證據，相互參酌，必達於通常一般之人均不致有所懷疑，
而得確信自白或陳述為真實者，方得為有罪之認定。原判決認定
上訴人有於原判附表編號一、二所示時、地販賣毒品予白虞瑤及
白虞瑤、陳惠儒之犯行，係以白虞瑤、陳惠儒於警詢及偵查中之
指述，及陳惠儒於第一審及原審審理時之證詞為依憑，且白虞瑤
、陳惠儒確有施用及販賣海洛因、甲基安非他命之犯行，亦有台
灣南投地方法院九十六年度訴字第九二六、九三二、一一九八號
刑事判決書，台灣南投地方法院檢察署檢察官九十六年度毒偵字
第一二一八號不起訴處分書附卷可查，此外，並有陳惠儒上開與
某男之監聽譯文，白虞瑤於九十六年五月三十日及白虞瑤、陳惠
儒於九十六年七月十日，經警所查扣之海洛因、甲基安非他命等
證據資料在卷可資佐證，足證白虞瑤、陳惠儒上開所證有向上訴
人購買海洛因、甲基安非他命等情，應堪採信等由，為其論據。
惟陳惠儒上開與某男之通訊監察譯文，是否足以補強上訴人有於
九十六年七月十日販賣毒品予白虞瑤、陳惠儒之犯行，尚非無疑
，已如上述。況陳惠儒於九十六年七月二十三日經警查獲後，於
翌日（二十四日）在偵查中即供稱：伊與白虞瑤係幫綽號蘋果（
即上訴人）的人賣毒品，蘋果再提供免費的毒品供伊等施用，白
虞瑤幫蘋果賣毒品不用先付錢給蘋果等語（見偵字第三二四四號
影印卷(二)第四、五頁），亦核與白虞瑤於警詢、偵查中，及陳惠
儒於警詢、偵查及第一審審理時證稱其等係出錢向上訴人購買毒
品等語不符（見他字第七一四號卷十八至十九、二十四、二十九
至三０頁，第一審卷第一三四頁）。則白虞瑤、陳惠儒上開所證
有於原判決附表編號一、二所示時、地向上訴人購買海洛因、甲
基安非他命等情，是否屬實，即非無疑。而上開刑事判決書、不
起訴處分書及九十七年七月十日經警所查扣之毒品，雖足以證明
白虞瑤、陳惠儒確有施用及販賣海洛因及甲基安非他命犯行，惟
是否能與白虞瑤、陳惠儒上開有向上訴人購買海洛因、甲基安非
他命之自白，相互補強，而得以確信其二人不利上訴人之供述確
與事實相符，亦非無研求之餘地。原判決未詳為勾稽、印證，即
遽為上訴人不利之認定，難謂無調查未盡之違法。上訴意旨指摘
原判決違法，尚非全無理由，應認仍有發回更審之原因。
據上論結，應依刑事訴訟法第三百九十七條、第四百零一條，判
決如主文。
中    華    民    國  九十九  年    二    月    十    日
                      最高法院刑事第十三庭
                          審判長法官  賴  忠  星
                                法官  呂  丹  玉
                                法官  吳      燦
                                法官  蔡  名  曜
                                法官  葉  麗  霞
本件正本證明與原本無異
                                      書  記  官
中    華    民    國  九十九  年    二    月  二十三  日
                                                      V

司法院資訊處製作；財團法人民間司法改革基金會備份。
